【裁判字號】    97,消債更,1278
【裁判日期】    980427
【裁判案由】    更生事件
【裁判全文】
臺灣板橋地方法院民事裁定          97年度消債更字第1278號
聲  請  人  甲○○
上列當事人因消費者債務清理事件聲請更生，本院裁定如下：
    主  文
聲請人甲○○自中華民國九十八年四月二十八日下午四時起開始
更生程序。
命司法事務官進行本件更生程序。
    理  由
一、按債務人與金融機構協商成立者，不可聲請更生或清算。但
    因不可歸責於己之事由，致履行顯有重大困難者，不在此限
    ；本條例施行前，債務人依金融主管機關協調成立之中華民
    國銀行公會會員，辦理消費金融案件無擔保債務協商機制與
    金融機構成立之協商，準用前項之規定，消費者債務清理條
    例第151條第 5項、第6項分別定有明文；再法院開始更生程
    序之裁定，應載明其年、月、日、時，並即時發生效力；法
    院裁定開始更生或清算程序後，得命司法事務官進行更生或
    清算程序，復為同條例第45條第1項、第16條第1項前段所明
    定。
二、本件聲請旨略以：聲請人因有不能清償債務之情事，目前債
    務總金額為新臺幣（下同）2,050,197 元（見本院卷第92至
    93頁，聲請人之債權人清冊），消費者債務清理條例施行前
    ，曾於民國95年間依照中華民國銀行公會會員辦理消費金融
    案件無擔保債務協商機制，與最大債權金融機構臺東區中小
    企業銀行股份有限公司（下稱臺東企銀）達成協議，雙方約
    定聲請人自95年 5月起，分 120期，利率 7 %，每月10日以
    30,900元依各債權銀行債權金額比例清償各項債務，至全部
    清償為止，然協商時聲請人任職於新竹貨運股份有限公司，
    依其當時陳報予銀行之95年國稅局綜合所得稅各類所得資料
    清單，聲請人每月所得約為40,000元，而前開協商還款金額
    30,900元已佔其月收入之 77%，是以其收入扣除協商金額後
    ，每月只剩下 9,100元，而當時聲請人每月仍須支出房屋貸
    款18,000元左右，實已無法維持生活，故生活不足額之部分
    大多由親友資助，加上其配偶洪慧妙又患有癲癇症，找工作
    實屬不易，且本身亦有負債，每月也須償還銀行29,139元（
    本院卷第10頁），是前開協商條件已大大超過聲請人所能負
    擔，致其在努力苦撐 3期後終無以為繼，無力支應聲請人一
    家四口的基本生活，而自己所居住的房屋亦於96年出售，所
    售金額也全數攤還債務，仍然不足，現其在外租屋，更顯實
    無以為繼，職此之故，聲請人毀諾是顯非可歸責於己之事由
    所致（見本院卷第 6頁），且其無擔保或優先權之債務總額
    未逾 1,200萬元，復未經法院裁定開始清算程序或宣告破產
    ，依法自得聲請更生程序；再進入更生程序後，其願以每個
    月為1期，每期清償10,678元之方式履債，共分72期6年清償
    ，清償之總金額為約為原債務總金額之3.75成（見本院卷第
    90頁），懇請裁定開始更生等語。
三、查聲請人之主張，據其財政部臺灣省北區國稅局綜合所得資
    料清單（見本院卷第20至21頁）、洪慧妙國立臺灣大學醫學
    院附設醫院診斷證明書、房屋租賃契約書（見本院卷第30至
    33頁）、大榮貨運薪資明細（見本院卷第35至36頁）、聲請
    人及洪慧妙銀行公會協議書（見本院卷第40頁、第66頁）、
    財團法人金融聯合徵信中心債權人清冊、當事人綜合信用報
    告（本院卷第53至60頁）等件可憑，堪信為真實，蓋聲請人
    因其收入支付協商款項後，無法支應一家四口生活所需，且
    其配偶本身亦負擔債務、罹患癲癇症，致其無法履行而生毀
    諾，核認應非可歸責於聲請人，又本件復查無有本條例第 6
    條第3項第8條或第46條各款所定駁回更生聲請之事由存在，
    則其聲請更生應屬有據，爰並依上開規定命司法事務官進行
    本件更生程序，裁定如主文。
四、聲請人於進入更生程序後，應提出足以為債權人會議可決或
    經法院認為公允之更生方案以供採擇，俾免更生程序進行至
    依消費者債務清理條例第61條規定應行清算之程序，附此說
    明。
中    華    民    國    98    年    4     月    27    日
                  民事第三庭  法  官  何君豪
上為正本係照原本作成
本件不得抗告
本裁定已於98年4月28日下午4時公告。
中    華    民    國    98    年    4     月    27    日
                              書記官  黃琴茜


司法院資訊處製作；財團法人民間司法改革基金會備份。
